臺灣高等法院刑事判決　　　　　　　　　　　　　九十一年度上訴字第二二一二號
　　上　訴　人　臺灣士林地方法院檢察署檢察官
　　被　　　告　丙○○
　　被　　　告　庚○○
　　被　　　告　乙○○
右上訴人因搶奪等案件，不服臺灣士林地方法院九十年度易字第二一七號，中華民國
九十一年六月三日第一審判決（起訴案號：臺灣士林地方法院檢察署八十九年度偵字
第六八三七號）提起上訴，本院判決如左：
  主  文
原判決關於乙○○部分撤銷。
乙○○部分公訴不受理。
其他上訴駁回。
    事  實
一、乙○○於民國八十七年間，因犯偽造文書罪，經臺灣板橋地方法院以八十七年度
    訴字第一０八０號判處有期徒刑三月確定，於八十九年一月五日執行完畢（構成
    累犯）。緣甲○○（臺語綽號「八仙仔」）曾因其所有之發電機被竊事件，向警
    方報案指稱丙○○為嫌疑人，經查明並無其事後，丙○○遂心生不滿，嗣於八十
    九年六月二十二日晚上九時許，丙○○、庚○○、乙○○、與友人壬○○及丁○○（壬○○及丁○○二人另為不起訴處分）等五人，在臺北縣八里鄉訊塘埔七十
    八號對面之檳榔攤旁飲酒（均未至精神耗弱或心神喪失程度），至同日晚間十時
    許，適甲○○騎乘機車欲返回上址五樓家中而將機車停放於前揭檳榔攤旁空地，
    丙○○即對之以「我告訴過你，叫你八里不要住了，你還住這裏」等語叫囂，並
    基於普通傷害之故意，拾起地上之石頭砸向甲○○，甲○○亦丟回石頭，二人即
    互相扭打，庚○○、乙○○二人見狀，即與丙○○共同基於普通傷害之犯意聯絡
    ，先由庚○○隨手拾起地上之尾端釘有鐵釘之木棍，朝甲○○身體毆打，再由乙○○架住甲○○，由庚○○繼續持木棍朝其頭部敲打，丙○○則仍猛持石頭砸向
    甲○○，終至甲○○不支倒地，後經在旁之檳榔攤老闆辛○○（起訴書誤載為謝
    金城）及丁○○二人出面勸阻（壬○○因腳痛之故，未能上前，始終在旁觀看）
    ，因遭辛○○搶下木棍，且對面住家有人高喊「警察來了」，丙○○、庚○○、
    乙○○三人始罷手並共騎一部機車逃逸，甲○○則受有頭部外傷併頭皮撕裂傷、
    左側尺骨骨折之傷害，現場並扣得不詳人所有之石頭一顆及尾端釘有鐵釘木棍一
    支。
二、案經甲○○訴由臺北縣警察局蘆洲分局報請臺灣士林地方法院檢察署檢察官偵查
    起訴。
    理  由
壹、上訴駁回部分：
一、訊據被告丙○○、庚○○均矢口否認前揭共同傷害之犯罪事實，被告丙○○辯稱
    ：當時伊腳部的骨頭斷掉，未拿石頭丟甲○○，是伊請甲○○過來喝酒，但林某
    不理，先拿石頭往渠等喝酒處丟過來，但沒有打到，庚○○才拿木棍打甲○○，
    但乙○○把他們拉開了云云；被告庚○○辯以：其為了自衛才拿木棍打甲○○云
    云。
二、經查：
（一）右揭事實，迭據告訴人甲○○於警訊及偵查指訴歷歷（偵卷第三十六頁至第四
      十頁，第六十四頁正面），復有現場扣得不詳人所有之石頭一顆及木棍一支可
      資佐證，該木棍尾端釘有鐵釘，亦經原審及本院勘驗明確（見原審卷第一九三
      頁、本院九十一年十月九日審判筆錄），另告訴人受傷情形並有馬偕紀念醫院
      診斷證明書、八十九年九月二十九日馬院醫骨字第八九二三七六號函、八十九
      年十一月七日馬院醫骨字第八九二七九一號函各一紙附卷可稽。告訴人指訴其
      遭人以石頭、釘有鐵釘之木棍毆打身體及頭部成傷，觀諸該等器具所可能造成
      之傷勢，與前揭診斷證明書內載告訴人受傷之部位及所受之傷害為頭部外傷併
      頭皮撕裂傷、左側尺骨骨折等，參互以觀，大致相符。
（二）再查，質之被告丙○○供稱：伊在檳榔攤喝酒，因為之前為發電機之事與甲○○有爭執，見他騎車回來，想乘著喝酒與他談和，他有過來，但把酒打翻，沒
      想到庚○○就拿木棍去打他，庚○○可能與甲○○有見過面，但不太熟，伊之
      前與林某是好友，為了報警事心裡當然會恨他，所以庚○○打他好幾下，在林
      某被打倒地後，伊才去搶下棍子，後來有人喊警察來了，渠等就跑了等語（偵
      卷第二十五頁背面，第二十七頁背面，第一二一頁正面至第一二三頁正面，原
      審卷第一四七頁）。被告庚○○陳稱：一開始是丙○○不知為何先拿石頭丟甲○○一次，但沒有丟到，林某被丟後，拿石頭衝過來要打伊的頭，但伊閃開所
      以沒有打到，伊就隨手拿地上的木棍，打甲○○的手部三下，告訴他石頭放下
      ，但甲○○沒有放下，後來伊與甲○○二人抱在一起，他的頭部撞到他自己拿
      的磚塊等情（偵卷第三十一頁正面，原審卷第一四八頁）。被告乙○○（已死
      亡）則供述：丙○○有拿石頭丟到甲○○，林某走過來問丙○○為何丟他，並
      打丙○○一拳，丙○○徒手反擊打林某的身體，二人扭成一團，庚○○撿一支
      木棍打甲○○頭部，打很多下，直到其倒在地上，伊是過去要拉住甲○○，林
      某以為要打他，所以抱住伊並咬伊，伊並未架住甲○○讓別人打他等語在卷（
      偵卷第三十三頁正面及背面，原審卷第一一八頁）。
（三）又查，證人即警員己○○結證稱：其曾處理綽號「八仙仔」之甲○○發電機被
      偷之事，因林某將發電機放在海邊工寮，他說丙○○車後有放一臺發電機是他
      失竊的，就要警方去處理，後來伊叫丙○○打開後車廂讓甲○○看，結果顏色
      、廠牌不同，是一場誤會等語屬實（偵卷第一０四頁正面）。另查，被告三人
      毆打告訴人之經過，業據在場證人壬○○證述：其認識被告三人，偶爾一起喝
      酒聊天，並無恩怨，八十九年六月二十二日晚上，伊和丁○○去買檳榔，遇到
      被告三人就一起喝酒，後來因為甲○○家住檳榔攤對面，把機車停在渠等喝酒
      地方附近，不知道庚○○為何動手打林某，然後黑暗中就看到被告三人與甲○○糾在一起，乙○○和丙○○有動手打人，不清楚打那個部位，也有看到庚○○拿木棍毆打甲○○，木棍上有鐵釘，警訊時警察有拿給伊看，其當時因為腳
      痛一直坐在原地，後來檳榔攤老闆出來阻止把他們拉開，有人說警察來了，被
      告三人就逃跑了等情（偵卷第二十八頁背面，第九十八頁正面至第九十九頁背
      面，第一三二頁正面）。另據在場證人丁○○於檢察官偵訊時證以：警訊時因
      為被告說好要串供，叫伊與壬○○二人配合，把責任推給庚○○，故未說實話
      ，實際上是當時甲○○停好機車，未說話即要徒步走回家，丙○○就問「我告
      訴過你，叫你八里不要住了，你還住這裏」，並拿石頭砸林某，石頭約手掌大
      小，後來丙○○與甲○○就打起來，庚○○拾起地上的木棍一起打，隨後乙○○也加入，三人圍毆甲○○，石頭有砸到甲○○，木棍是先打身體，後來因為
      有丙○○、乙○○架住，庚○○就猛敲林某的頭，所以甲○○未反抗，後來甲○○倒地，庚○○還要打，檳榔攤老闆叫伊去勸架，伊才上前去把木棍搶走丟
      在地上，從爭執到打架過程約六、七分鐘等情明確（偵卷第三十五頁正面，第
      八十六頁正面至第八十八頁正面）。再質之證人即檳榔攤老闆辛○○結證稱：
      店裡小姐說外面有人打架，伊出去看到有三個人打住在對面五樓有一個叫「八
      仙仔」之男子，另二個人坐在檳榔攤旁觀看，經提示照片後稱是丙○○拿石頭
      砸人，乙○○架著甲○○的身體不讓他反抗，另一名身材高高的庚○○持木棍
      一起毆打林某，伊上前勸架，他們不理，就叫旁邊其中一人叫阿財的幫忙阻止
      ，他有從拿木棍之人的手上把木棍搶走，並說不要打了，然後拿石頭的也停手
      ，後來對面住家有人喊警察來了，五人就騎二部機車跑掉了等語綦詳（偵卷第
      七十七頁背面，第一０二頁背面至第一０三頁背面）。
（四）細譯前開被告三人供述及證人之證言，可知被告丙○○與告訴人曾因發電機失
      竊事件互生嫌隙，自有傷害告訴人之動機，而被告庚○○、乙○○係與丙○○
      一同飲酒之友人，與告訴人並不熟識，並無毆人之動機，應係丙○○先出手，
      再由庚○○、乙○○於酒後基於朋友義氣並逞一時之勇，共同傷害告訴人。另
      被告三人共同傷害告訴人之過程，業據證人辛○○、壬○○、丁○○證述在卷
      ，檳榔攤老闆辛○○與被告三人及告訴人並無特殊情誼，壬○○、丁○○係被
      告之友人，其間並無怨隙，當無設詞誣陷被告之必要，且證人上開所述互核相
      符，其證言均堪採信，被告三人間應有普通傷害之犯意聯絡及行為分擔。至被
      告丙○○、乙○○二人雖均辯稱並未毆打告訴人，僅係在場喝酒而已，然果係
      如此，其等何須於有人高喊警察來了之後，隨即與庚○○同時逃離現場，顯係
      畏罪情虛之舉。另告訴人於原審訊問時雖改稱：是丙○○用木棍打伊，不知道
      誰用石頭，且未看到庚○○打伊云云，惟其於檢察官偵查中之指述，因距案發
      時間較近，以致記憶較為清晰，陳述較為明確，且亦與上開證人所述相符，告
      訴人於本院之陳述無法遽執為有利於被告之認定。綜上所述，被告三人所辯應
      係卸責之詞，不足採信，本件事證明確，被告等犯行均堪認定，應依法論科。
（五）告訴人雖謂案發當時另有一名為「戊○○」之計程車司機目睹全程經過，並至
      派出所報警處理。惟目擊証人壬○○、丁○○均否認有該名司機在場（見本院
      九十一年九月十七日訊問筆錄）。台北縣政府警察局蘆洲分局亦明確答覆該分
      局八里分駐所並無戊○○報案資料，有該分局九十一年九月三十日蘆警刑字第
      ０九一００二六九二八號函可稽。惟此尚無礙被告前開犯罪事實之認定，附此
      敘明。
三、核被告丙○○、庚○○所為，均係犯刑法第二百七十七條第一項之傷害罪。被告
    丙○○、庚○○二人與被告乙○○間有犯意之聯絡及行為之分擔，均為共同正犯
    。原審適用刑法第二條第一項前段、第二十八條、第二百七十七條第一項、第四
    十七條、第四十一條第一項前段，罰金罰鍰提高標準條例第一條前段、第二條規
    定，暨審酌被告丙○○、庚○○犯罪之動機、目的、分別持石頭及尾端釘有鐵釘
    之木棍以為傷害人之手段、與告訴人平日之關係、酒後血氣方剛，因前怨即共同
    毆打告訴人，致其受有事實欄所示之傷害、犯罪對告訴人生理及心理所生之影響
    及犯罪後態度等一切情狀，各量處有期徒刑肆月，並說明刑法第四十一條業於九
    十年一月十日公布修正，並於同年一月十二日生效，該條第一項規定：「犯最重
    本刑為五年以下有期徒刑以下之刑之罪，而受六個月以下有期徒刑或拘役之宣告
    ，因身體、教育、職業、家庭之關係或其他正當事由，執行顯有困難者，得以一
    元以上三元以下折算一日，易科罰金。但確因不執行所宣告之刑，難收矯正之效
    ，或難以維持法秩序者，不在此限。」又前述易科罰金之折算標準，業據罰金罰
    鍰提高標準條例第二條前段規定，就其原定數額提高為一百倍折算一日。經比較
    新舊法結果，諭知易科罰金之折算標準並無不同，依刑法第二條第一項前段規定
    ，應適用裁判時之新法而諭知易科罰金之折算標準，暨敘明扣案之石頭一顆及木
    棍一支，並非被告三人所有，業據被告供明在卷，故不宣告沒收。其認事用法均
    無違誤，量刑亦稱妥適。公訴人上訴指摘原審量刑過輕，為無理由，應予駁回。
貳、撤銷部分：
一、公訴意旨略以：被告乙○○於八十九年六月二十二日晚上二十一時許，與丙○○
    、庚○○、壬○○及丁○○在台北縣八里鄉訊塘埔七八號對面檳榔攤旁飲酒，近
    同日二十二時許，丙○○見甲○○獨自一人騎機車停放於前揭空地旁，即對之以
    「叫你八里不要住了，你還住在這裡」等語叫囂，隨即抬起地上之石塊砸向林某
    ，二人即互相扭打，嗣庚○○、乙○○二人即與丙○○基於共同傷害之犯意聯絡
    ，由乙○○架住甲○○，庚○○抬起地上之木棍朝林某身體及頭部毆打，丙○○
    則仍猛持石塊砸向林某，終至林某不支倒地，後經在旁之檳榔攤老闆謝金城及丁○○二人出面勸阻及有人喊警察來了，丙○○三人始罷手並騎機車逃逸，甲○○
    則受有頭部外傷併頭皮撕裂、左側尺骨骨折之傷害，因認被告乙○○涉犯刑法第
    二百七十七條第一項之共同傷害罪嫌云云。
二、按被告死亡者，應諭知不受理之判決，刑事訴訟法第三百零三條第五款定有明文
    。查被告乙○○已於九十一年八月七日一時三十分因敗血性休克，合併衰竭死亡
    ，有台北市立陽明醫院九十一年八月七日出具之死亡証明書及法務部戶役政連結
    作業系統查詢資料各一份在卷可稽。原審未及審酌，容有未洽。公訴人上訴雖未
    指摘及此，惟原判決既有可議，應由本院撤銷原判決，另為不受理之諭知，並不
    經言詞辯論為之。
據上論斷，應依刑事訴訟法第三百六十九條第一項前段、第三百六十四條、第三百六
十八條、第三百零三條第五款、第三百零七條，判決如主文。
本案經檢察官李進誠到庭執行職務。
中      華      民      國     九十一   年      十        月   二十三  日
                                臺灣高等法院刑事第十三庭
                                    審判長法  官  蔡    燉
                                          法  官  李  春  地
                                          法  官  盧  彥  如
右正本證明與原本無異。
不得上訴。
                                          書記官  何  閣  梅
中      華      民      國     九十一   年      十        月   二十三   日
附錄：本案論罪科刑法條全文
刑法第二百七十七條第一項：
傷害人之身體或健康者，處三年以下有期徒刑，拘役或一千元以下罰金。
